【裁判字號】    95,台非,74
【裁判日期】    950413
【裁判案由】    違反毒品危害防制條例
【裁判全文】
最高法院刑事判決                九十五年度台非字第七四號
    上  訴  人  最高法院檢察署檢察總長
    被      告  甲○○
                        樓（現在台灣宜蘭監獄執行中）
上列上訴人因被告違反毒品危害防制條例案件，對於台灣宜蘭地
方法院中華民國九十四年六月七日第一審確定判決（九十四年度
訴字第二一一號，起訴案號：台灣宜蘭地方法院檢察署九十四年
度毒偵字第四六一號），認為違背法令，提起非常上訴，本院判
決如下：
    主  文
原判決撤銷。
甲○○施用第一級毒品，處有期徒刑拾月。
    理  由
非常上訴理由稱：「一、按受有期徒刑之執行完畢，或受無期徒
刑或有期徒刑一部之執行而赦免後，五年以內再犯有期徒刑以上
之罪者，始為累犯，刑法第四十七條定有明文。查被告甲○○於
民國九十三年八、九月間，因施用海洛因及安非他命，經台灣宜
蘭地方法院於九十四年二月四日、以九十三年度訴字第五二五號
，分別判處有期徒刑八月及三月，應執行有期徒刑九月確定在案
，檢察官指揮書之執行期間為：九十四年四月十一日至九十五年
一月十日止；被告復於上開案件尚未執行之前，即九十四年三月
一日另犯本案施用海洛因罪行，此有台灣高等法院被告前案紀錄
表附卷可稽，核與首開累犯之加重要件不合，原判決不察，竟依
累犯之規定加重其刑，實有適用法則不當之違法。況累犯為法律
上加重事由之一，被告是否為累犯，法院應依職權深入調查，原
判決未就前開前案紀錄表翔實調查，遽依累犯之規定加重其刑，
亦有應於審判期日調查之證據而未予調查之違法。二、案經確定
，且對被告不利，爰依刑事訴訟法第四百四十一條、第四百四十
三條提起非常上訴，以資救濟」等語。
本院按：（一）刑法累犯之成立，以受有期徒刑之執行完畢，或
受無期徒刑或有期徒刑一部之執行而赦免後，五年以內再犯有期
徒刑以上之罪為要件；故有期徒刑如尚未執行完畢，或未經一部
之執行而赦免以前，更犯有期徒刑以上之罪者，即不得依刑法第
四十七條累犯之規定加重其刑，否則即有適用法則不當之違背法
令，於判決確定後，自得提起非常上訴救濟。（二）本件原確定
判決認定：被告前因施用毒品案件，經觀察、勒戒後，認有繼續
施用毒品之傾向，經法院裁定令入戒治處所施以強制戒治，於九
十三年四月三十日強制戒治期滿，由台灣宜蘭地方法院檢察署檢
察官於九十三年五月十二日以九十三年度戒毒偵字第九號為不起
訴處分確定。又因施用第一、二級毒品案件，經台灣宜蘭地方法
院九十三年度訴字第五二五號判處應執行有期徒刑八月、三月，
應執行有期徒刑九月確定，現執行中，仍不知悔改，復基於同時
施用第一級毒品海洛因及第二級毒品安非他命之犯意，於九十四
年三月一日下午，在宜蘭縣宜蘭市○○路四九九號八樓其住處，
以將海洛因及安非他命摻混放入玻璃球吸食器同時施用之方式，
同時施用海洛因及安非他命一次。嗣於九十四年三月一日晚間九
時二十四分許，經警採其尿液送驗而查悉等情。依其所認定之事
實，本件被告同時施用海洛因及安非他命之時間，為九十四年三
月一日，而被告前因施用第一、二級毒品案件，經台灣宜蘭地方
法院九十三年度訴字第五二五號分別判處有期徒刑八月、三月，
應執行有期徒刑九月確定，所處之刑其時尚未執行，此有台灣高
等法院被告前案紀錄表在卷可稽，是被告於九十四年三月一日再
犯本件之罪，顯與累犯之要件未合。原確定判決誤認被告為累犯
，並依累犯規定加重其刑，判處被告有期徒刑一年，揆諸上揭說
明，原確定判決顯有適用法則不當之違背法令。案經確定，且於
被告不利，非常上訴意旨，執以指摘，為有理由。爰將原確定判
決撤銷，由本院另行依法判決如主文第二項之所示，以資救濟。
據上論結，應依刑事訴訟法第四百四十七條第一項第一款但書，
毒品危害防制條例第十條第一項、第二項，刑法第十一條前段、
第五十五條前段，判決如主文。
中    華    民    國  九十五  年    四    月   十三   日
                      最高法院刑事第五庭
                          審判長法官  莊  登  照
                                法官  洪  明  輝
                                法官  黃  一  鑫
                                法官  林  秀  夫
                                法官  徐  昌  錦
      本件正本證明與原本無異
                                      書  記  官
中    華    民    國  九十五  年    四    月   十九   日
                                                      Y
附錄本案論罪科刑法條
毒品危害防制條例第十條第一項
施用第一級毒品者，處六月以上五年以下有期徒刑。


司法院資訊處製作；財團法人民間司法改革基金會備份。
